# Введение {-#overview}

## Запись занятия {-}

Запись занятия 9 сентября:

<iframe width="560" height="315" src="https://www.youtube.com/embed/4z50mnQHpV8?si=jqPIuvrs6HgplKfM" title="YouTube video player" frameborder="0" allow="accelerometer; autoplay; clipboard-write; encrypted-media; gyroscope; picture-in-picture; web-share" allowfullscreen></iframe>


## Data culture {-}

Проект Data Culture направлен на то, чтобы у студентов всех программ бакалавриата Высшей школы экономики появилось понимание возможностей современных технологий в области Data Science.

https://www.hse.ru/dataculture/

<br>

## Обо мне {-}

 - продуктовый аналитик в Pixonic
 
 - продуктовый аналитик в GameInsight
 
 - аналитик в Консультант+
 
 - аспирант СПбГУ (когнитивная психология)

<br>

## Contacts {-}

 - @konhis в [*mar221.slack.com*](mar221.slack.com) (основное средство коммуникации)

 - upravitelev@gmail.com (дополнительное средство коммуникации)

 - +7-965-425-5919 (для экстренных случаев)

<br>

## MM invite link {-}

Все взаимодействие по курсу будем вести в Slack, это мессенджер для команд, очень популярен в IT и среди датасаентистов. 


## Syllabus {-}

 Основы синтаксиса R.
 
 Виды источников данных. Импорт данных из разных типов файлов данныx - SPSS, Excel, *.csv и прочих.
 
 Методы сбора удаленных данных. Скрапинг полуструктурированных сайтов. Изучим XPath и как извлекать данные из html-кода страницы сайтов. Попутно научимся писать циклы и функции.
 
 Удаленные базы данных и API: простейшие API --- что такое, зачем, как читать документацию. Работа с API VK и погодного сервиса.
 
 Анализ и представление результатов исследования: много времени будем уделять визуализациям.
 
<br>

## R intro {-}

### Short history {-}

 - 1976: S language
 - 1991-1993: R language by Ross Ihaka and Robert Gentleman
 - 2000: stable beta
 - 2011: RStudio
 - 2011: Oracle R Enterprise
 - 2015: Microsoft bought Revolution R
 - 2017: Just-in-time compilations
 - 2018: Speed improvements

<br>

### R ecosystem {-}

 - R Foundation https://www.r-project.org/foundation/
 - The Comprehensive R Archive Network: https://cran.r-project.org/
 - RStudio & Hadley Wickham
 - community

<br>

### R + RStudio {-}

 - R: https://cran.r-project.org/ (нужно установить самым первым)
 - RStudio: https://www.rstudio.com/products/rstudio/download/ (после установки R)
 
<br>

### Альтернативные IDE {-}

 - https://colab.research.google.com/#create=true&language=r (создает colab-ноутбук с R-ядром)
 - https://posit.cloud/ (онлайн-версия RStudio)

### Style guide {-}

http://style.tidyverse.org/index.html

<br>

## Синтаксис {-}

### Структура выражения {-}
```{r 1-rintro-1}
result <- sqrt(x = 4)
```

`sqrt()` - функция. `sqrt` - название функции, в `()` указываются аргументы, к которым будет применяться функция с таким названием.

`x` - обозначение аргумента функции (в разных функциях аргументы могут называться по-разному)

`4` - значение, которое мы передаем в аргумент функции (к коротому будет применена функция)

`<-` - знак присваивания

`result` - объект, в который мы записываем результат выполнения функции. Название объектов может быть разным (лучше придерживаться style guide при нейминге)

<br>

### Вывод на печать {-}
Прямое указание:
```{r 1-rintro-2}
print(result)
```

Можно просто вызвать сам объект:
```{r 1-rintro-3}
result
```

<br>

### Присваивание {-}
Оператор `<-` - это оператор присваивания. Если до этого объект не был создан, то таким образом мы создадим объект `x`, в котором содержится значение `5`. Если до этого объект существовал, то ему будет присвоено новое значение.

```{r 1-rintro-4 }
x <- 5
print(x)
```

Когда значение или результат функции записываем в объект, ничего не печатается.
```{r 1-rintro-5}
result <- sqrt(x = 4)
```

Если нет присвоения, а только простой вызов функции, то результат будет напечатан, как если это был какой-то объект.
```{r 1-rintro-6}
sqrt(x = 4)
```

<br>

### Операторы присвоения {-}

 - `<-` (основной оператор)
 
 - `=` (не рекомендуется, если только очень хочется)
 
 - `->` (существует, но использовать крайне не рекомендуется)
 
 - `<<-`, `->>` (надо понимать, когда использовать, встречаются редко, лучше использовать `assign()`)

<br>

### Арифметические операторы {-}
В R помимо оператора присвоения есть другие операторы, в частности, арифметические операторы, операторы сравнения или логического выбора. Операторы сравнения или логические операторы обычно используются при необходимости указать какие-то условия для выбора элементов вектора или таблицы, а также в конструкциях `if/else`.


 - Сложение: `+`

 - Вычитание: `-`

 - Умножение: `*`

 - Деление: `/`

 - Возведение в степень: `^`, `**`

 - Остаток от деления: `%%` (5 %% 2 дает 1)
 
 - Неполное частное деления: `%/%` (5 %/% 2 дает 2)

<br>

### Операторы сравнения {-}

 - тождество (равенство): `==`
 
 - не равно: `!=`
 
 - больше/меньше или равно: `>=`, `<=`
 
 - пропущено ли: `is.na()` (проверяет, является ли значение пропущенным, NA)

<br>

### Логические операторы {-}

 - И: `&`, `&&`
 
 - ИЛИ: `|`, `||`

 - НЕ (Обратно): `!` (TRUE превращает в FALSE и наоборот)

<br>

### Комментарии и кавычки {-}

 - `#`: строка, которая идет после этого знака, считается комментарием и не выполняется. Используется для того, чтобы прокомментировать код или скрыть от выполнения часть кода.
 
 - `''`, `""`: использутся для создания строковых объектов, можно сочетать одной строке, они не взаимозаменяемы

 - \`\`:обратные апострофы, используются в редких случаях, обычно в RMarkdown, инфиксных операторах или кириллических названиях объектов.

<br>

## Окружение и подсказки {-}

### Полезные функции для работы с окружением {-}
При работе с R:

 - `install.packages('pkg')` - установить пакет `pkg` или список пакетов. Делается однократно при настройке R
 
 - `library('pkg')` - подключение установленного пакета - делается при каждом новом запуске сессии, если этот пакет планируется использовать 

 - `getwd()` - узнать адрес рабочей папки
 
 - `setwd()` - никогда не использовать! Это мешает при работе с несколькими коллегами, может вызвать сбои при каких-то изменениях в структуре папок, да и в целом дурной тон. Лучше использовать проекты в RStudio, которые формируют отдельную папку под каждый проект.
 
 - `ls()` - возвращает список созданных объектов рабочего окружения
 
 - `rm()` - удалить какой-нибудь объект
 
 - `rm(list = ls())` - удалить все объекты рабочего окружения

<br>

### help {-}

 - `help()`, `?` (например, `?round`)или `??`. Проще всего выделить функцию и нажать F1 на клавиатуре.
 
 - cheatsheets: https://www.rstudio.com/resources/cheatsheets/
 
 - google it!
 
 - stackoverflow
 
<br>

### Стандартные ошибки в синтаксисе {-}

 - пропущенная / лишняя запятая
 
 - пропущенная / лишняя / другого типа скобка
 
### Object not found {-}

 - опечатки (пропуск буквы, удвоение буквы, разный регистр, `c` кириллическая)
 
 - no object / file / function / package

<br>

## Дополнительные материалы {-}

- textbook.rintro.ru -- мой учебник по основам R
- Курсы на [**data.camp**](https://www.datacamp.com/courses/tech:r). Они, как и все онлайн-курсы, несколько дробные и избыточные, но базам конструкций научить могут.
- На русском языке есть [**курс**](https://stepik.org/course/129/promo) на степике. Вполне нормальный, особенно в первых частях. 
- Еще есть [**курс**](https://stepik.org/course/497/promo) Тони Антонова, он посложнее, но в чем-то получше и поосновательнее курса Карпова и Иванчея.
- Мороз Г. А. , Поздняков И. С. - [**Наука о данных в R для программы Цифровых гуманитарных исследований**](https://agricolamz.github.io/DS_for_DH/)
- Селезнёв А. - [Язык R для пользователей Excel](https://selesnow.github.io/r4excel_users/)
- Long J., Teetor P. - [**R cookbook**](https://rc2e.com/)
- Bryan J. - [**STAT 545 Data wrangling, exploration, and analysis with R**](https://stat545.com/) 
- [Почему не надо использовать setwd()](https://www.tidyverse.org/blog/2017/12/workflow-vs-script/)

## Домашнее задание {-}

### Организационное {-}

 - Проверьте и при необходимости отредактируйте профиль в Slack: необходимо указать имя и фамилию (латиницей, в виде `Name Family name`), по возможности поставьте свою фотографию на аватарку. 

 - В канале #welcome напишите несколько слов о себе: тему своей магистерской (если уже известна), какой опыт работы с R и вообще языками программирования, какие ожидания от курса.

<br>

### R {-}

#### Установка R и RStudio {-}

 - установите язык R (https://cran.r-project.org/)  
 - установите Rstudio (RStudio: https://www.rstudio.com/products/rstudio/download/)

Или воспользуйтесь онлайн-вариантами (Colab / Posit Cloud)

<br>

#### Операторы и создание векторов {-}

Задание необязательное, но настоятельно рекомендую прорешать всем, кто ни разу не сталкивался с R или давно все забыл и не уверен в своих знаниях. Если решение какого-то задания вызвало у вас сомнения, напишите мне об этом в личке в slack.

При работе используйте [*гайд*](http://style.tidyverse.org/index.html) по стилю оформления кода.

Старайтесь, чтобы код был максимально простым. Если каждое упражнение занимает больше одной-двух строк - скорее всего вы что-то делаете не так.

- Создайте объект `x` со значением 5. Создайте объект `y`, который равен `3 * x`. Выведите его на печать.

- Проверьте, что значение выражения `x` - `y` не равно 84.

- Запишите в объект `alarm` результат сравнения, больше ли `x` чем `y`. Выведите объект на печать.

- Создайте вектор `vec` из трех элементов со значениями: `5`, `'a'`, `56`. Выведите на печать.

- Симулируйте выпадение какой-либо грани двенадцатигранного кубика (одно значение). Вам потребуется функция `sample()`

- Создайте вектор `vec_dice` с результатами десяти бросков восьмигранного кубика (d8). Вам потребуется функция `sample()`

- Найдите длину меньшего катета прямоугольного треугольника с катетом длиной 4 и гипотенузой длиной 8, и округлите длину до третьего знака. Вам потребуются оператор возведения в степень и функции `sqrt()` и `round()`. На всякий случай напомню, квадрат гипотенузы равен сумме квадратов катетов.
