# Функции и циклы {-#programming}

## Запись занятия

<iframe width="560" height="315" src="https://www.youtube.com/embed/PEUzeG-KXyo?si=0FpV_nO_F5fOZvTB" title="YouTube video player" frameborder="0" allow="accelerometer; autoplay; clipboard-write; encrypted-media; gyroscope; picture-in-picture; web-share" allowfullscreen></iframe>

## Условные операторы {-}
### if...else {-}
Поведение условных операторов `if` и `else` в R аналогично другим языкам - если (`if`) условие верно, то выполняется первое выражение, если же неверно (`else`), то второе. Условие `else` является необязательным, также в коде вполне может встретиться несколько конструкций с `if `, без последующего `else`.

Условие ветвления может быть задано как выражением, в результате которого возвращается единичное логическое TRUE/FALSE, либо же объектом с логическим значение (результат проведенной отдельно проверки). Если в условие передан численный объект, то он будет преобразован в логическое значение (0 в FALSE, все остальное в TRUE). При комбинации нескольких логических проверок, их объединяют через бинарные логические операторы `&&` или `||`.

Выражения, которые выполняются для if ... else желательно заключать в фигурные скобки, даже если это однострочное выражение (и обязательно, если это несколько выражений). Также следует помнить, что оператор `else` должен быть на той же строчке, на которой закрывается фигурная скобка оператора `if`. В противном случае эти два оператора будут проинтерпретированы как независимые, и R вернет ошибку.

```{r 06-expressions-evaluating-32 }
alarm <- 2 + 2 == 5
print(alarm)

if (alarm) {
  message('well, there are no problems')
} else {
  warning('Your math is broken!!!111')
}
```

### ifelse {-}
Конструкция `if...else` обладает одним ограничением --- она не векторизована. То есть, для того, чтобы проверить, допустим, каждый элемент вектора, необходимо использовать циклы. Либо же обратиться к конструкции `ifelse()`:
```{r 06-expressions-evaluating-33 }
x <- 1:5
ifelse(x %% 2 == 0, 'even', 'odd')
```

В примере мы создаем вектор от 1 до 5, и потом, с помощью `ifelse()`, проверяем каждый элемент, если элемент делится на 2 без остатка, то возвращаем `even`, иначе же - `odd`. Как правило `ifelse()` используется для модификации значений в колонках датасетов и любых других местах, когда надо не просто по условию выполнить какое-то выражение из пары альтернатив, а быстро модифицировать вектор значений.

### switch (Advanced) {-}
Функция `switch()` - очень удобный вариант ветвления в ситуациях нескольких альтернатив. Согласно документации первым аргументом функции выступает строковое или численное значение. Стоит учитывать, что в зависимости от типа (строка или число) несколько меняется поведение функции. Так, если в первым аргументом передается численное значение, то функция возвращает альтернативу под таким номером, из указанного вторым и следующими аргументами списка альтернатив. Если значение первого аргумента превышает количество альтернатив, то функция ничего не вернет (точнее, вернет NULL):

```{r 06-expressions-evaluating-34 }
switch(3,
       "Amber",
       "Westeros",
       "Westworld",
       "Cadia")
```

```{r 06-expressions-evaluating-35 }
print(switch(3,
             "Amber",
             "Westeros"))
```

Если в функцию передается строковое значение (и это наиболее частое применение), то второй и следующие аргументы - это также список альтернатив, но альтернатив именованных. Это необходимо, так как строковое значение не может быть использовано как номер альтернативы в списке. Список альтернатив должен быть именован в соответствии с допустимыми (или желаемыми) вариантами значений первого аргумента. Также можно указать одну альтернативу без имени, которая будет взвращаться по умолчанию, то есть, когда в первом аргументе будет значение, не совпадающее с названиями именованных альтернатив.
Функция `switch()` чаще всего используется при создании функций. В примере ниже функция `poles_of_existence()` возвращает вектор имен ключевых элементов вселенной "Хроник Амбера" Роджера Желязны.
```{r 06-expressions-evaluating-36 }
# объявляем функцию
poles_of_existence <- function(pole) {
  switch(
    pole,
    Chaos = c('Serpent', 'The Logrus', 'Suhuy', 'Courts of Chaos'),
    Order = c('Unicorn', 'The Pattern', 'Dworkin Barimen', 'Amber'),
    'unknown'
  )
}

# вызываем имена и объекты Хаоса
poles_of_existence('Chaos')

# пробуем другой аргумент, которого нет в списке имен альтернатив
poles_of_existence('Westeros')
```

В редких случаях в функцию передается элемент сортированного вектора (фактора). В таком случае происходит конвертация типа значения в `character` и функция работает как со строковым значениям, несмотря на уровни фактора. Одновременно пользователю, при интерактивной работе, возвращается предупреждение. Впрочем, это достаточно редкий и вырожденный случай, который следует избегать.


## Циклы {-}
Наряду с условными операторами, циклы в R аналогичны циклы в других языках программирования. Три основных вида циклов - `for`, `while` и `repeat`. Циклы задаются с помощью оператора цикла, последовательности или условия, ограничивающих работу цикла и, собственно, выполняемого выражения. Если это одна строка, то выражение можно не заключать в фигурные скобки, во всех прочих случаях фигурные скобки необходимы.

Циклы традиционно редко используются в R, в немалой части это вызвано спецификой использования памяти во время выполнения выражений в цикле, точнее, не очень эффективным кодом. Для циклов существуют альтернативы - векторизованные вычисления и неявные циклы, а так же, собственно оптимизация кода путем преаллокации памяти или параллелизации.
<br>


### for  {-}
Цикл `for`, который используется чаще прочих, использует заданную последовательность, по которой и итерируется. Последовательностью может быть как численный ряд, так и строковый вектор, например, названий файлов при импорте и обработке большого количества файлов в одном цикле. После выполнения цикла используемый итератор имеет значение последнего элемента цикла. В том же случае, если последовательность нулевой длины, то цикл не отрабатывает. 

```{r 06-expressions-evaluating-20 }
for (i in letters[1:3]) {
  cat('letter', i, '\n')
}
cat('i =', i)
```
<br>


### while (Advanced) {-}
Циклы `while` и `repeat` используются намного реже. Если в цикле `for` количество циклов определяется длиной заданной последовательности, то в `while` количество циклов может быть бесконечным, до тех пор, пока поставленное условие будет верным. 

Для цикла надо задать начальное значение счетчика циклов, задать условие для этого счетчика и не забыть дополнить тело цикла увеличением счетчика при каждой итерации. Либо же добавить любое другое изменение значения счетчика, которое может привести срабатыванию условия. Второй вариант цикла `while` - это сначала создать объект с логическим значением `TRUE` и его поставить у условие, а потом прописать в теле цикла, что при определенных условиях значение сменится на `FALSE`, что и приведет к остановке цикла.

Выведем первые три элемента вектора `letters` с помощью цикла `while`.
```{r 06-expressions-evaluating-21 }
i <- 1
while (i < 4) {
  my_l <- letters[i]
  cat('letter', my_l, '\n')
  i <- i + 1
}
cat('i =', i)
```

Как правило, `while` нужен тогда, когда надо подсчитать количество попыток до какого-то результата, либо же неизвестно, сколько попыток модет потребоваться. Самый показательный пример - сбор данных с POST-запросом, когда сервер может не отвечать, соединение может рваться, и так далее.
<br>


### repeat  (Advanced) {-}
Цикл `repeat` схож с циклом `while`, только он выполняется до тех пор, пока пока при выполнении выражения не будет достигнут желаемый результат и не будет вызвана команда прерывания цикла. На том же примере с буквами:
```{r 06-expressions-evaluating-22 }
i <- 1
repeat {
    my_l <- letters[i]
    if (i == 4) {
      break()
    } else {
      cat('letter', my_l, '\n')
      i <- i + 1
    }
}
cat('i =', i)
```
<br>


### Прерывание циклов (Advanced) {-}
В какие-то моменты возникает необходимость прервать цикл или же пропустить последующеи действия и начать новую итерацию цикла. Для этих целей используют функции `break()` и `next()`. Выше в цикле `repeat` мы уже использовали `break()`, вот еще один пример цикла с прерыванием:
```{r 06-expressions-evaluating-23 }
for (i in letters[1:10]) {
  cat(i, '\n')
  if (i == 'c')
    break()
}
```

Эффективнее всего функции прерывания в вложенных циклах - если прервать выполнение вложенного цикла, то родительский цикл не будет прерван и продолжит итерироваться. 
<br>

## Неявные циклы, семейство \*pply {-#eval-pply}

Циклами в их привычном большинству программистов виде в R пользуются не очень часто. Как правило, это ситуации, когда неизвестно количество возможных циклов или, наоборот, их ничтожное количество (несколько названий файлов). В большинстве же случаев пользуются так называемыми неявными циклами --- функциями семейства \*pply.

Самая распространённая и покрывающая большинство задач функция семейства --- это `lapply()`. Первый аргумент функции --- набор элементов, над которыми должно быть произведено какое-то действие. Буква `l` в названии маркирует, что функция обычно применяется к спискам (`l` = `list`), однако на практике используются и векторы, и списки и т. д. Фактически первый аргумент в функции `lapply()` схож с итератором в цикле `for`. Второй аргумент --- это собственно функция, которая должна быть применена к элементам вектора/списка из первого аргумента.

В качестве результата работы функция `lapply()` возвращает список, где каждый элемент --- результат применения указанной во втором аргументе функции к каждому элементу первого аргумента. В этом заключается одно из отличий от классических циклов, в которых тело цикла всего лишь повторяется определённое количество раз. То есть в классических циклах, в отличие от `lapply()`, нет возможности создать объект с результатами цикла, и надо изменять созданный за пределами цикла объект.

```{r 11-expressions-evaluating-57 }
res <- lapply(1:5, sqrt)
str(res)
unlist(res)
```

Если же у функции, используемой в `lapply()`, есть дополнительные аргументы, то они идут последующими аргументами, так как в списке аргументов `lapply()` заданы `...`, дополнительные аргументы.

```{r 11-expressions-evaluating-58 }
# создадим список из векторов
my_list <- list(el1 = c(1, 2, 3, 4), 
                el2 = c(1, 2, NA, 4))

# вычислим среднее и укажем, что NA надо пропускать
lapply(my_list, mean, na.rm = TRUE)
```

Несмотря на определённую гибкость и возможность указывать аргументы функции, чаще всего в `lapply()` используются анонимные функции, в которые в качестве аргумента при выполнении передаётся значения объекта, переданного в первый аргумент (по которому осуществляется итерирование).

```{r 11-expressions-evaluating-59 }
res <- lapply(1:5, function(x) {
  z <- x * 2
  z <- sqrt(z)
  z
})
str(res)
unlist(res)
```

Семейство \*pply-функций достаточно велико, вот наиболее часто используемые функции (тут я ориентируюсь на [*список*](https://r-analytics.blogspot.com/2012/11/r-apply.html) С. Мастицкого):

-   `lapply()`: `l` в названии означает `list`, список. Используется в случаях, когда необходимо применить какую-либо функцию к каждому элементу списка и получить результат также в виде списка. На деле обычно служит более удобным аналогом цикла `for`.

-   `sapply()`: `s` в названии означает `simplify`, упрощение. Работает как `lapply()`, только в результате отдаёт именованный вектор.

-   `apply()`: используется в случаях, когда необходимо применить какую-либо функцию ко всем строкам или столбцам матрицы (или массивов большей размерности).

-   `vapply()`: `v` в названии означает `velocity`, скорость. Аналогична `lapply()` и `sapply()`, однако в качестве ещё одного аргумента требует указать тип данных, которые должны быть получены в результате. Это несколько ускоряет работу функции, что и привело к такому названию.

-   `mapply()`: `m` в названии означает `multivariate`, многомерный. Используется в случаях, когда необходимо поэлементно применить какую-либо функцию одновременно к нескольким объектам (например, получить сумму первых элементов векторов, затему сумму вторых элементов векторов и т. д.).

-   `rapply()`: `r` в названии означает `recursively`, рекурсивно. Используется в случаях, когда необходимо применить какую-либо функцию к компонентам вложенного списка.

Некоторые пакеты имеют свои реализации неявных циклов, например, `parallel::mcmapply()`, которая часто используется для параллелизации кода.



## Cоздание функций {-}
В R огромное количество готовых функций, написанных разработчиками ядра или пакетов. Однако нередко бывает необходимо написать собственную функцию. Причин их написания может быть много - не устраивают существующие, хочется убрать повторяющиеся куски из кода, много операций, которые выполняются итеративно и неоднократно и т.д. В таких случаях проще и лучше написать собственную функцию. Есть вполне очевидная рекомендация - если какая-то часть кода будет использоваться больше одного раза, возможно, ее следует обернуть в функцию.

Все функции в R состоят из трех частей имеют следующий общий вид:
```{r}
my_fun <- function(arg1, arg2) {
  # тело функции, операции, перемножаем переданные значения
  tmp <- arg1 * arg2

  # возвращаем результат
  return(tmp)
}
```

В этом примере создания функции:

- Выражение `my_fun <- function(arg1, arg2)` - это создание объекта-функции под названием `my_fun`
- `arg1` и `arg2` - два аргумента функции (функция может принять два разных значения и произвести над ними какие-то операции)
- код в фигурных скобках - собственно тело функции, набор операций, которые должны совершаться над переданными значениями.
- `return(tmp)` - результат выполнения функции, который будет передан в глобальное окружение.

Создание функции, следовательно, заключается в использовании `function()` и указании, какие должны быть аргументы функции, что должна делать функция с полученными объектами и что должна возвращать в результате своей работы. В том случае, если функция пишется для использования в широком спектре ситуаций и, возможно, другими пользователями, в функции следует добавлять еще проверки на класс аргументов и обработчики событий (ошибки, предупреждений, действия при выходе и т.д.)

<br>

### Аргументы функции {-}
Аргументы функции указываются в круглых скобках при определении функции. В теле функции имена аргументов служат своего рода абстрактными названиями для любых объектов, которые переданы в аргументы при вызове функции. Собственно, "передать какое-то значение в аргумент функции" означает, что при выполнении функции над этим объектом будут проведены те операции, которые в коде (теле) функции проводятся над этим аргументом. В принципе, выражения "передать значение в аргумент" тождественно "использовать значение в качестве аргумента", второе, возможно, даже более корректно.

Простейший пример функции с одним аргументом. Функция вычисляет квадратный корень и округляет результат до второго знака:
```{r}
# создаем функцию
my_fun <- function(x) {
  z <- sqrt(x)
  z <- round(z, 2)
  z
}

# используем функцию
my_fun(5)
```

Как правило, все функции имеют свой набор аргументов, однако в редких случаях возможно создание функций вообще без аргументов. В таких случаях функции либо вычисляют и возвращают какое-то определенное значение, либо производят какие-то операции с объектами родительского окружения. Оба эти варианта, следует уточнить, крайне не рекомендуются к использованию, так как либо бессмысленны и усложняют код, либо просто вредны и некорректны с точки зрения R. Редкими примерами осмысленного использования функций без аргументов могут послужить функции `getwd()`, `Sys.time()` и им подобные.

Ниже пример функции, которая вычисляет квадратный корень из числа 5 и округляет его до второго знака:
```{r}
# создаем функцию
my_fun <- function() {
  x <- sqrt(5)
  x <- round(x, 2)
  x
}

# используем функцию
my_fun()
```

<br>

### Значения аргументов по умолчанию (Advanced) {-}
Нередко в практике встречаются ситуации, когда один из аргументов функции принимает какое-то определенное значение (или значение из определенного вектора значений) намного чаще, чем все прочие возможные значения. В таких случаях разумно задать значение этому аргументу по умолчанию - то есть, если не указано обратное, то будет использоваться заданное значение. Например, функция `sort()` имеет значение аргумента `decreasing` по умолчанию равное `FALSE`. Соответственно, если не задавать этот аргумент, то функция сортирует вектор по возрастанию. И наоборот, если нужна сортировка по убыванию, следует прямо задать значение аргумента `decreasing = TRUE`:
```{r}
sort(1:5)
sort(1:5, decreasing = TRUE)
```
Если посмотреть в справке описание аргументов функции `sort()`, то видно, что аргументу `x` никакое значение не передается, а аргументу `decreasing` - передается значение `FALSE`.
```{r}
args(sort)
```

Собственно, таким образом и задаются значения по умолчанию - при объявлении функции аргументу уже передается какое-то значение. Например, функция ниже умножает значение, переданное в качестве первого аргумента, на 2, если значение второго аргумента не указано

```{r function_structure2}
# объявляем функцию my_fun, которая перемножает два переданных объекта
# если второй аргумент не указан, то считаем, что он равен 2
my_fun_def <- function(arg1, arg2 = 2) {
  tmp <- arg1 * arg2
  return(tmp)
}
```

Используем созданную функцию, и в аргумент, у которого есть значение по умолчанию, ничего не передаем (игнорируем его):
```{r}
# не указываем аргумент
x <- 9
my_fun_def(x)
```

<br>

### Тело функции {-}
Тело функции - это код на языке R, который описывает действия, которые необходимо совершить над объектами. Сответственно, когда функция вызывается, этот набор действий применяется к тем объектам, которые были переданы в аргументы функции. Как правило, код (тело) функции заключается в фигурные скобки. Однако если тело состоит из одного выражения, то фигурные скобки можно опустить:
```{r}
# объявляем функции
my_fun1 <- function(x) {x ^ 5}
my_fun2 <- function(x) x ^ 5

# вызываем функции
my_fun1(5)
my_fun2(5)
```

Код функции, как минимум, описывает обязательные действия над объектами. Тем не менее, для повышения устойчивости и абстрактности функции рекомендуется использовать различные дополнительные инструменты - например, проверку аргументов, обработку ошибок, а так же проверку типов переданых объектов, информирование пользователя о каких-то процессах и так далее.

<br>

### Результат функции {-}
Большинство функций в результате своей работы возвращает один объект. Объектом может быть вектор значений, список, таблица, другая функция и так далее. Для того, чтобы указать, какой именно объект должна вернуть функция, используется `return()` и, что важно, использовать эту функцию можно в любом месте тела функции. Впрочем, возможен и более лаконичный вариант, когда самой последней строчкой тела функции указывается название возвращаемого объекта. Следует учитывать, что это должно быть именно имя объекта или какое-то выражение, создающее новый объект (`*pply`-функции, `function()`, `data.frame()` и так далее), за исключением операции присвоения:
```{r}
# используем return(x) в середине кода
my_fun1 <- function(x) {
  x <- x ^ 3
  return(x)
  x <- x * 2
}

# возвращаем x просто последней строчкой
my_fun2 <- function(x) {
  x <- x ^ 3
  x
}

# проверяем
my_fun1(2)
my_fun2(2)
```

Функции всегда возвращают только один объект. Если необходимо, чтобы функция возвращала несколько разных значений или объектов, то в таком случае необходимо их все собрать в список (`list()`) или таблицу (любой вариант - data.table, data.frame, tibble).


В примере функция возвращает список из двух элементов - первый является результатом перемножения значений аргументов функции (значений, переданных в аргументы), а второй - возведение значения первого аргумента в степень, которую задает значение второго аргумента.
```{r}
my_f <- function(x, y) {
  mult <- x * y
  pw <- x ^ y
  result <- list(
    x_y_mult = mult,
    x_y_power = pw
  )
  return(result)
}

my_res <- my_f(3, 4)
str(my_res)
my_res$x_y_mult
my_res$x_y_power
```


## Скрапинг сайта журнала {-}
### Сбор информации по рубрике {-}

Каждая рубрика содержит несколько страниц, на которых виде находятся ссылки на статьи и краткая информация по ним. Выше мы научились собирать информацию по одной такой странице, теперь надо научиться определять, сколько вообще таких страниц есть в каждой рубрике и собрать информацию по ним всем.

Получить количество страниц с списками статей мы можем простым выражением - эта информация хранится в ячейке с классом `last`:

```{r}
library(rvest)
library(data.table)

# идем на первую страницу рубрики
rubric_url <- 'https://ecsoc.hse.ru/rubric/26590246.html'
rubric_page <- read_html(rubric_url)

# указываем путь к значению и извлекаем значение
last_num <- 
  html_element(rubric_page, xpath = '//div[@class="pageNav"]/span[@class="last"]/a') %>% 
  html_text()
# конвертируем строку в число
last_num <- as.numeric(last_num)
last_num
```

После того, как мы получили количество страниц, мы можем написать `lapply()`-выражение, в котором будем ходить по этим страницам и собирать с них ссылки на статьи и, соответственно, из этих ссылок уже собирать информацию по статьям в таблицу. Логика работы аналогична предыдущему блоку, когда собирали информацию по одной странице.

В веб-верстке, когда есть несколько страниц одного типа, как в нашем случае, менять url-адрес простым изменением номера. То есть, `https://ecsoc.hse.ru/rubric/26590246_page=1_sort=author.html` для первой страницы, `https://ecsoc.hse.ru/rubric/26590246_page=3_sort=author.html` для третьей и так далее.

Правда, нередко первую страницу можно указывать и без номера. То есть, `'https://ecsoc.hse.ru/rubric/26590246.html'` и `https://ecsoc.hse.ru/rubric/26590246_page=1_sort=author.html` должны быть идентичны, первый вариант более человекочитаем, второй --- более корректен с точки зрения верстки.

Соответственно, в `lapply()` в первом аргументе указываем, по каким номерам страниц мы будем ходить и собирать информацию. В нашем случае это `1:last_num` (что тождественно `seq(from = 1, to = last_num, by = 1)`). В анонимной функции мы собираем адрес страницы (используя меняющееся на каждой итерации значение из первого аргумента) и импортируем эту страницу. А потом применяем уже написанный нами ранее блок сбора данных о статьях с одной страницы рубрики.

```{r}
rubric_articles <- lapply(1:last_num, function(i) {
  # импортируем страницу рубрики  
  rubric_url <- paste('https://ecsoc.hse.ru/rubric/26590246_page=', i, '_sort=author.html', sep = '')
  rubric_page <- read_html(rubric_url)
  
  # собираем информацию по странице рубрики  
  res <- lapply(3:12, function(x) {
    art_xpath <- paste('//div[@class="centercolumn"]/div[', x, ']/small/a[2]', sep = '')
    page_url <- html_element(rubric_page, xpath = art_xpath) %>% 
      html_attr('href')  
    # проверка, что есть ссылка на статью    
    if (!is.na(page_url)) {
      # если ссылка не NA, то импортируем данные по статье      
      page <- read_html(page_url)
      article_info <- data.table(
        url = page_url,
        autor = html_element(page, xpath = '//div[@class="centercolumn"]/h3') %>% html_text2(),
        title = html_element(page, xpath = '//h2[@class="article-header"]') %>% html_text(),
        annotation = html_element(page, xpath = '//div[@class="annot"]') %>% html_text2(),
        keywords = html_element(page, xpath = '//div[@class="keywords"]') %>% html_text2(),
        doi = html_element(page, xpath = '//div[@class="keywords"][2]') %>% html_text2(),
        volume = html_element(page, xpath = '//div[@class="centercolumn"]/div') %>% html_text2()
      )
      return(article_info)
    }
  })
  res <- rbindlist(res)  
  return(res)
})
# собираем результат в табличку
rubric_articles <- rbindlist(rubric_articles)
kableExtra::kable(rubric_articles[1:3])
```


Так как в результате мы получим список табличек по каждой странице рубрики, надо собрать их в одну большую таблицу. для этого используем также `rbindlist()`.

<br>

## Дополнительные материалы {-}

- [Глава](https://textbook.rintro.ru/functions.html) про функции в моем учебнике по R

- [Раздел](https://textbook.rintro.ru/eval.html#eval-environment) про область видимости функции

## Домашние задания

### level 1 (IATYTD)

 - напишите функцию, которая добавляет к переданному в аргумент `x` значению строку `x =`. Вам потребуется еще функция paste(). То есть:
```{r, echo=FALSE}
my_f <- function(x) paste('x =', x)
```

```{r}
my_f(5)
```

<br>


### level 2 (HNTR)

-   в [**задачнике**](https://exercises.rintro.ru/%D0%BE%D1%81%D0%BD%D0%BE%D0%B2%D1%8B-%D0%BF%D1%80%D0%BE%D0%B3%D1%80%D0%B0%D0%BC%D0%BC%D0%B8%D1%80%D0%BE%D0%B2%D0%B0%D0%BD%D0%B8%D1%8F.html) решить раздел "Функции"



### level 3 (HMP)

 - Создайте функцию, которая возвращает среднее и стандартное отклонение вектора, переданного в аргумент `x`, а также высчитывает медиану и моду.

<br>


### level 4 (UV)

Напишите функцию, которая принимает на вход название пакета в строковом виде, а на выходе возвращает табличку с колонками: package (название пакета), publish_date (дата публикации), version (версию пакета), reference_manual (ссылку на мануал). Вся информация берется с страницы пакета на сайте CRAN, ссылка на страницу формируется по маске `https://CRAN.R-project.org/package=PACKAGENAME`, где вместо `PACKAGENAME` - название пакета.

<br>

### level 5 (N)

Разберитесь, как и почему работают вот эти выражения. Если знаете объявление функций в Python, попробуйте сделать сравнительный анализ.

```{r}
x <- 5
y <- 7
my_f1 <- function(x, z) x * y
my_f1(9)
```

```{r}
my_f2 <- function(x) function(z) z * 5
x <- my_f2()
x(5)
```



