# HW 1  {-}

## Общие замечания  {-}

- Срок сдачи работы: 26 ноября 2023 включительно.

- Домашнее задание должно быть выполнено в виде R-скрипта или Rmd-скрипта c чанками, кому что удобнее. 

- Свой файл с кодом решения назовите по структуре `mar231_hw1_<ваша фамилия латиницей>.Rmd` или `mar231_hw1_<ваша фамилия латиницей>.R` и пришлите в личных сообщениях в mattermost  

- Старайтесь комментировать каждую значимую строчку кода (т. е., в которой происходит сложное или не очень прозрачное преобразование). Комментарии нужны, в первую очередь, для того, чтобы вы могли продемонстрировать, что понимаете, что и зачем делаете. Если некоторые операции однозначны и очевидны, комментарии можно опустить. В частности, при подключении пакетов можно ограничиться одним комментарием ко всем командам подключения пакетов. Если используете какое-то выражение или функцию, которое нагуглили, объясните, зачем и приложите ссылку.

- Соблюдайте [гайд](http://adv-r.had.co.nz/Style.html) по стилю оформления кода и/или используйте автоформатирование RStudio (ctr+shift+A на выделенном коде для Win/*nix). Отсутствие комментариев, неопрятность и/или нечитаемость кода, несоблюдение конвенций гайда по стилю --- на все это я буду обращать внимание и, в случае существенных помарок, снижать оценку на один балл.

- Выполняйте задание самостоятельно. Если у меня возникнут затруднения в объективной оценке, то договоримся о созвоне и я попрошу прокомментировать то или иное решение, или же дам небольшое задание из аналогичных, чтобы сравнить стиль решения.

- Если при выполнении задания все же возникнут какие-то вопросы - можете спросить меня (все вопросы в mattermost: либо в личке, либо в канале ~random). Не гарантирую, что отвечу максимально подробно, но дать минимальную подсказку или прояснить неясность задания постараюсь. 

- Все задания основаны на уже пройденных нами материалах, ничего запредельно сложного для вас быть не должно. Некоторые моменты могут потребовать гугления, но это минимально.  Функции, примеры и алгоритмы можно найти на сайте в материалах. Если вы не знаете, как подступиться к задаче --- попробуйте ее разложить на подзадачи, цепочку операций.

- Для того, чтобы не писать полный адрес к файлам данных, файлы должны лежать в той же папке, что и R/Rmd-файл, который использует эти файлы. Тогда импортировать можно без указание пути, просто через указание названия файла и его расширения. Например, `my_fun_import('file_to_import.csv')`.

- Я рассчитываю, что вы будете использовать в работе какой-то один стиль синтаксиса - data.table (которому я вас учил), либо data.frame / tidyverse --- если вы в них чувствуете себя комфортно. Пожалуйста, если вы не планируете использовать data.table, сообщите мне это заранее. 

- Если вы увереннее чувствуете себя в Python, можете выполнить задание в нем (также скажите об этом заранее). Но тогда будьте готовы к тому, что я могу попросить созвониться и прокомментировать какие-нибудь выражения из вашего решения.

- Пожалуйста, избегайте зоопарка пакетов и стилей. Чем меньше используется пакетов и чем согласованнее по стилю и лаконичнее код -- тем лучше.

<!-- - В чанках с ggplot-графиками добавьте в чанк параметр fig.width=12, вот так: `{r, fig.width=12}`. В чанки с plotly - `{r, fig.width=9.5}` -->

```{r, message=FALSE, echo=FALSE}
# подключение пакетов
library(readxl)
library(ggplot2)
library(plotly)
library(data.table)
library(broom)
```


## Задание 1. Дома в Игре престолов.  {-}

### импорт данных  {-}
Импортируйте датасет по персонажам `Game of Thrones`  (ссылка на файл: https://gitlab.com/hse_mar/mar221s/-/raw/master/data/character-predictions_pose.csv). 
Назовите таблицу `got_chars`

```{r, echo = FALSE, warning=FALSE, message=FALSE}
got_chars <- fread('https://gitlab.com/hse_mar/mar221s/-/raw/master/data/character-predictions_pose.csv')
```


### чистка данных  {-}

Замените пустое название Дома (house == '') на `Unknown`.
<!-- Для того, чтобы изменить пустое название Дома (`house == ''`) используйте выражение (весь мой код в синтаксисе data.table): -->
<!-- got_chars[house == '', house := 'Unknown'] -->
<!-- Напишите в комментариях, как работает это выражение. -->

```{r, echo=FALSE}
got_chars[house == '', house := 'Unknown']
```

Удалите строки, в которых возраст отрицательный (age < 0).
```{r, echo = FALSE}
got_chars <- got_chars[age > 0 | is.na(age)]
```

### график численности кланов  {-}
Создайте из `got_chars` объект `got_chars_bar`, где будет статистика по количеству людей в клане, а также по количеству мужчин и женщин. 

```{r, echo=FALSE, warning=FALSE, message=FALSE}
got_chars_bar <- got_chars[, list(total_members = .N,
                                  males = sum(male == 1),
                                  females = sum(male == 0)), 
                           by = list(house = ifelse(house == '', 'Unknown', house))]
got_chars_bar <- got_chars_bar[order(-total_members)]
```

Нарисуйте в ggplot2 или plotly барчарт по количеству членов в клане, возьмите первые 10 домов по численности, включая `'Unknown'`. Для того, чтобы на графике бары были отсортированы, сначала надо отсортировать датасет по убыванию по количеству членов в клане. После этого выполнить это выражение:
```{r}
# делаем название клана в две строки
got_chars_bar[, house := gsub('\\s+', '<br>', house)]

# задаем сортировку домов
got_chars_bar[, house := factor(house, levels = house)]
```

Если рисуете в plotly - добавьте ховер (hover) с информацией о названии клана, количестве членов в клане, количестве мужчин и количестве женщин в клане. Если используете ggplot2 --- добавьте какую-нибудь тему не по умолчанию и заголовки графика и осей.

*Дополнительно*: удалите кнопки `plotly` (Zoom/Autoscale и т.д.). Выполнение этого пункта на оценку не влияет.

```{r, echo=FALSE, warning=FALSE, message=FALSE}
plot_ly(got_chars_bar[1:10], x = ~house, y = ~total_members, type = 'bar',
        text = ~paste0('house = ', house, '<br>',
                      'total members = ', total_members, '<br>',
                      'males = ', males, '<br>',
                      'females = ', females),
        textposition = 'none',
        hoverinfo = 'text') %>%
  layout(title = 'Численность Домов в GoT',
         xaxis = list(title = ''),
         yaxis = list(title = '')) %>%
  config(displayModeBar = FALSE)
```
  

## Задание 2. Агрессивность персонажей в книгах о Гарри Поттере.   {-}
Импортируйте файл [aggressive_actions.xlsx](https://gitlab.com/hse_mar/mar221s/-/raw/master/data/aggressive_actions.xlsx). Вам потребуются данные с листа `DataSet`. Объект с данными с листа назовите `actions`.

По возможности напишите код так, чтобы исключить ручное скачивание файла на диск и потом импорт в R, т.е. сделать все средствами R.

```{r, echo=FALSE, warning=FALSE, message=FALSE}
path <- 'https://gitlab.com/hse_mar/mar221s/-/raw/master/data/aggressive_actions.xlsx'
tmp <- tempfile()
download.file(path, tmp)
actions <- read_xlsx(tmp, sheet = 'DataSet')
setDT(actions)
actions <- actions[, list(name = Name, creature, tot)]
actions <- actions[order(-tot)]
actions[, names_ordered := gsub('\\s+', '\n', name)]
actions[, names_ordered := factor(names_ordered, levels = names_ordered)]
```

В датасете есть орфографическая ошибка, `Ron Wealsey` вместо `Ron Weasley`. Исправьте это.
```{r, echo=FALSE}
actions[name == 'Ron Wealsey', name := 'Ron Weasley']
```

Отсортируйте по убыванию колонки `tot`, и возьмите первые 15 строк. Выполните следующие два выражения. Попробуйте проинтерпретировать смысл этих действий, что значат аргументы функций (на оценку наличие/корректность интерпретации не влияет).
```{r, eval=FALSE, warning=FALSE, message=FALSE}
actions[, names_ordered := gsub('\\s+', '\n', name)]
actions[, names_ordered := factor(names_ordered, levels = names_ordered)]
```

Воспроизведите график ниже. Цвет заливки - `grey90`, цвет контура - `grey85`. Каждый бар должен быть подписан (количество действий), значение должно размещаться на области бара, чуть ниже, но не касаясь верхней границы бара, цвет текстовых меток - `grey30`. Выделите цветом `darkred` метку количества действий персонажей Золотого Трио (`Harry`, `Hermione Granger`, `Ron Weasley`). Выделите цветом `darkblue` метку количества действий тварей (`creature == 1`). Заголовок в две линии (вспомните про разделители линий в операционных системах, мы про это в ETL-блоке говорили), ориентация по центру.

Добавьте на график и отформатируйте `caption`. Содержание подписи - ваша фамилия, курс и тип графика, по аналогии с `mar231_hw1_upravitelev: barchart`. Параметры подписи: `face = "italic", color = 'grey60'`, смещения задайте самостоятельно.

```{r, fig.width=8, echo=FALSE, warning=FALSE, message=FALSE}
actions_15 <- actions[1:15]
ggplot(actions_15, aes(x = names_ordered, y = tot)) + 
  geom_bar(stat = 'identity', color = 'grey80', fill = 'grey95') +
  geom_text(aes(label = tot), color = 'grey30', vjust = 2) + 
  geom_text(data = actions_15[creature == 1], aes(label = tot), color = 'darkblue', vjust = 2) + 
  geom_text(data = actions_15[name %in% c('Harry', 'Hermione Granger', 'Ron Weasley')], 
            aes(label = tot), color = 'darkred', vjust = 2) + 
  labs(title = 'Character aggression\nHarry Potter Universe',
       x = '',
       y = '',
       caption = 'mar231_hw1_upravitelev: barchart') +
  theme_classic() + 
  theme(
    plot.title = element_text(hjust = 0.5),
    plot.caption = element_text(hjust = 1, face = "italic", color='grey60')
  )
```

## Задание 3. Динамика среднегодовой температуры в период 1750-2015  {-}
Импортируйте файл global_temperature.csv: https://gitlab.com/hse_mar/mar221s/-/raw/master/data/global_temperature.csv. 
По возможности исключите ручное скачивание файла на диск.

Создайте из даты `dt` переменную года (назовите ее `year`). Для этого можно воспользоваться функцией `year()` пакета `data.table`, или же любым другим методом на ваше усмотрение. Подсчитайте среднюю температуру в год (колонка температуры `LandAverageTemperature`). У вас должен получиться файл с колонками `year` и `temp_mn`, где `temp_mn` - средняя температура за год.

```{r, echo=FALSE, warning=FALSE, message=FALSE}
global <- fread('https://gitlab.com/hse_mar/mar221s/-/raw/master/data/global_temperature.csv')
global[, year := year(dt)]
global <- global[, list(temp_mn = mean(LandAverageTemperature, na.rm = TRUE)), keyby = year]
```

Воспроизведите график среднегодовой температуры. Добавьте линии трендов (методы `loess` и `lm`). Прозрачность диапазона равна 0.1, цвета - `darkred` и `darkblue`. Ваш график не должен вводить в заблуждение по поводу величины вариации между разными годами.

```{r, fig.width=6, fig.height=5, echo=FALSE, warning=FALSE, message=FALSE}
ggplot(global, aes(x = year, y = temp_mn)) + 
  geom_line() + 
  geom_smooth(method = 'lm', color = 'darkred', fill = 'darkred', alpha = 0.1, se = TRUE) + 
  geom_smooth(method = 'loess', color = 'darkblue', fill = 'darkblue', alpha = 0.1, se = TRUE) +
  lims(y = c(0, 10)) + 
  labs(title = 'Climat change dynamics, 1750-2015',
       x = '',
       y = '',
       caption = 'mar231_hw1_upravitelev: line+smooth') +
  theme_classic() + 
  theme(
    plot.title = element_text(hjust = 0.5),
    plot.caption = element_text(hjust = 1, face = "italic", color = 'grey60')
  )
```

Корректное выполнение этого задания в `plotly` --- плюс 1 балл к оценке (можно без `caption`, только график и линии трендов). Функцией `ggplotly()` пользоваться нельзя.